臺灣高等法院高雄分院民事判決　　　　 110年度再易字第66號
再審原告　　曹明治　

再審被告　　曹明薇　
訴訟代理人　張家禎律師
上列當事人間遷讓房屋等事件，再審原告對於中華民國110年9月
15日110年度上易字第157號確定判決提起再審，本院判決如下：
    主  文
再審之訴駁回。
再審訴訟費用由再審原告負擔。
    事實及理由
一、按再審之訴，應於30日之不變期間內提起；前項期間自判決
    確定時起算，判決於送達前確定者，自送達時起算；其再審
    之理由發生或知悉在後者，均自知悉時起算。但自判決確定
    後已逾5 年者，不得提起。判決於上訴期間屆滿時確定。不
    得上訴之判決，於宣示時確定，民事訴訟法第500 條第1 項
    、第2 項、第398 條第1 項前段、第2 項前段分別定有明文
    。查本院民國110 年度上易字第157 號判決（下稱原確定判
    決），其訴訟標的價額未逾民事訴訟法第466 條所定之數額
    ，不得上訴第三審，該判決於110 年9 月15日宣判，再審原
    告於同年月22日收受裁判，此經本院依職權調取前開民事卷
    宗核閱無訛。是再審原告於同年10月19日具狀向本院提起本
    件再審之訴，未逾30日之不變期間，應屬合法，合先敘明。
二、再審原告主張：再審被告數十年來均旅居美國，未有一日居
    住在高雄市○○區○○路00巷00號6 樓之2 （下稱系爭房屋
    ），其逕於起訴狀填載該址為其住居所，違背民事訴訟法第
    11 6條起訴狀必備格式，且其於訴訟進行中並未返台，如何
    能委任訴訟代理人出庭，起訴程序有誤，又系爭房屋於95年
    12月間即已價值新台幣（下同）3,197,343 元，然原確定判
    決逕依系爭房屋之課稅現值559,100 元核定訴訟標的價額，
    致不得上訴第三審，影響當事人之訴訟權益，原確定判決就
    上開事項均未詳查，適用法規顯有錯誤。另再審被告曾於95
    年12月4 日交付印鑑證明數紙予訴外人曹正五，該印鑑證明
    如經勘驗，應可使再審原告受較有利之裁判；且再審被告係
    主張其將系爭房屋出借予再審原告使用，並以須支付兩造在
    美國之訴訟費用為由，請求再審原告返還系爭房屋，然兩造
    在美國之訴訟早已結束，再審原告迄今仍繼續使用系爭房屋
    ，借貸目的尚存，原確定判決疏未調查再審被告於美國所須
    支出之訴訟費用，與其出租系爭房屋所得款項間有何關連，
    遽認再審被告得依民法第470 條、第472 條第1 項之規定請
    求，實有民事訴訟第496 條第1 項第1 款、第13款事由，爰
    提起本件再審，並聲明：（一）原確定判決廢棄。（二）再
    審被告於第一審之訴駁回。
三、按再審之訴顯無再審理由者，得不經言詞辯論，以判決駁回
    之，民事訴訟法第502 條第2 項定有明文。又按民事訴訟法
    第496 條第1 項第1 款所謂適用法規顯有錯誤者，係指確定
    判決所適用之法規顯然不合於法律規定，或與司法院現尚有
    效及大法官會議之解釋，或最高法院尚有效之判例顯然違反
    ，及確定判決消極的不適用法規，顯然影響裁判者而言（最
    高法院60年台再字第170 號裁判意旨參照）。而所謂適用法
    規顯有錯誤者，不包括漏未斟酌證據，認定事實錯誤、取捨
    證據失當、判決不備理由及在學說上諸說併存致發生法律上
    見解歧異等情形在內；且係指確定判決就事實審法院所確定
    之事實為法律上判斷，有適用法規顯有錯誤之情形（最高法
    院63年台上字第880 號、90年度台再字第27號、110 年度台
    上字第2783號裁判意旨參照）。另所謂當事人發見未經斟酌
    之證物或得使用該證物，則係指在前訴訟程序不知有該證物
    ，現始知之，或雖知有此而不能使用，現始得使用者而言。
四、本院之判斷：
（一）本件並無民事訴訟法第496條第1項第1款之情形：
    1.再審原告固以再審被告於起訴狀所填載之地址非實際住居
      所，及再審被告於訴訟中並未返台，無從委任訴訟代理人
      ，原確定判決之起訴程序有誤云云，然查，再審被告確設
      籍於系爭房屋，並委任張家禎律師為訴訟代理人乙節，有
      其個人戶籍資料及委任狀在卷可稽（見原審審訴卷第15頁
      、第83頁），再審原告此部分主張並無可採，且此部分與
      原確定判決就事實所為之法律上判斷並無關連，依前開說
      明，再審原告此部分主張，自無民事訴訟法第496條第1項
      第1款之適用。
    2.又訴訟標的之價額，由法院核定。核定訴訟標的之價額，
      以起訴時之交易價額為準；無交易價額者，以原告就訴訟
      標的所有之利益為準。法院因核定訴訟標的之價額，得依
      職權調查證據，民事訴訟法第77條之1 第1 項至第3 項定
      有明文。再審原告復謂原確定判決以系爭房屋之課稅現值
      核定訴訟標的價額，與實際價值不符，致其無法上訴第三
      審云云，然法院本得參酌課稅現值核定建物之訴訟標的價
      額（最高法院102 年度台抗字第245 號裁定意旨參照），
      原確定判決依此標準核定訴訟標的價額，並無違誤；且當
      初原審109 年度補字第229 號（下稱原審補費裁定）即係
      依上開標準核定訴訟標的價額（見109 年度橋司調字第20
      8 號卷第41頁），而兩造於收受原審補費裁定後，均未聲
      明不服，亦有送達回證可佐（見同卷第47至55頁），嗣再
      審原告提起第二審上訴時，亦係以該價額繳納上訴裁判費
      ，有其上訴狀、裁判費收據足憑（見本院110 年度上易字
      第157 號卷第11頁、25頁），堪認系爭房屋之課稅現值應
      與巿價相當，而得據為核定系爭不動產交易價值之參考，
      再審原告於判決確定後反執此主張原確定判決有適用法律
      顯有錯誤之情事，亦屬無憑。
    3.再審原告另以原確定判決未調查其使用系爭房屋之目的尚
      存，且再審被告並無使用系爭房屋之必要，不得請求其返
      還云云，然此部分係屬原確定判決認定事實及證據取捨之
      當否，為事實審職權行使之範圍，非適用法規顯有錯誤可
      比（最高法院95年度台上字第2268號裁定意旨參照），是
      再審原告此部分所指陳之事由，亦無何適用法規錯誤之情
      形。
（二）本件並無民事訴訟法第496條第1項第13款之情事：
      再審原告以再審被告曾於95年12月4 日交付印鑑證明數紙
      予曹正五，並授權曹正五辦理舊眷舍改建國宅所有作業相
      關事宜，如勘驗該印鑑證明應可使再審原告受較有利之裁
      判云云，且提出印鑑證明為證（見本院卷第19頁）。然上
      開印鑑證明業經再審原告於前訴訟程序中提出（見上易卷
      第169 頁），並經原確定判決認再審被告雖曾委由曹正五
      辦理舊眷舍改建國宅所有眷舍相關事宜，然仍不足推論兩
      造間就系爭房屋有借名登記關係存在等語（見原確定判決
      第5 頁），則該印鑑證明於前訴訟程序並無不能使用之情
      形，且業經原確定判決論述如上，實無何未經斟酌之情形
      ，則再審原告主張原確定判決具民事訴訟法第496 條第1
      項第13款所定事由，亦顯屬無據。
五、綜上所述，再審原告主張原確定判決具有民事訴訟法第496
    條1 項第1 款、第13款所定之再審事由，均不可採，其提起
    本件再審之訴求為廢棄原確定判決，並駁回再審被告之訴，
    顯無再審理由，爰不經言詞辯論，逕以判決駁回之。
六、據上論結，本件再審之訴顯無理由，爰判決如主文。
中    華    民    國  110    年    11    月    8    日
                            民事第五庭
                                審判長法  官  蘇姿月
                                      法  官  郭宜芳
                                      法  官  謝雨真
以上正本證明與原本無異。
本件不得上訴。
中    華    民    國  110    年    11    月    8    日
                                      書記官  蕭家玲